【裁判字號】    98,交聲,294
【裁判日期】    980403
【裁判案由】    違反道路交通管理處罰條例聲明異議
【裁判全文】
臺灣士林地方法院交通事件裁定         98年度交聲字第294號
原處分機關  交通部公路總局臺北區監理所蘆洲監理站
異 議 人即
受 處 分人  乙○○
上列異議人即受處分人因違反道路交通管理處罰條例案件，對於
交通部公路總局臺北區監理所蘆洲監理站於98年3 月5 日所為之
處分（原處分案號：北監蘆字第裁46-C00000000號）聲明異議，
本院裁定如下：
    主  文
原處分撤銷。
乙○○不罰。
    理  由
一、原處分意旨略以：異議人即受處分人（下稱異議人）乙○○
    於民國98年1 月19日騎駛車號509-EFM 號普通重機車，在行
    經臺北縣八里鄉○○路○ 段台塑加油站前之有燈光號誌管制
    路口闖紅燈，經警當場攔停製單舉發違規，爰依道路交通管
    理處罰條例第53條第1 項、第63條第1 項第3 款規定，裁處
    異議人罰鍰新臺幣（下同）1,800 元，並記違規點數3 點云
    云。
二、異議人異議意旨略以：伊騎駛機車行經本件舉發地點時，因
    見路口燈號轉為紅燈，便在停止線前先右轉駛入路旁台塑加
    油站，並由加油站出口駛出右轉直行龍米路，伊雖係以該等
    方式規避停等紅燈，然因未於紅燈時騎車通過停止線，與闖
    紅燈之行為即屬有別，原處分未予詳查，逕予裁罰，實難甘
    服等語。
三  按法院受理交通事件，準用刑事訴訟法之規定，道路交通管
    理處罰條例第89條前段定有明文。又最高法院76年臺上字第
    4986號判例意旨揭示「認定犯罪事實所憑之證據，雖不以直
    接證據為限，間接證據亦包括在內。然而無論直接證據或間
    接證據，其得為訴訟上之證明者，須於通常一般之人均不致
    有所懷疑，而得確信其為真實之程度者，始得據為有罪之認
    定。倘其證明尚未達到此一程度，而有合理之懷疑存在，而
    無從使事實審法院得有罪之確信時，即應由法院為諭知被告
    無罪之判決。」於法院審理行為人違反道路交通管理處罰條
    例案件時，自有其適用。又按汽車駕駛人，行經有燈光號誌
    管制之交岔路口闖紅燈者，處1,800 元以上5,400 元以下罰
    鍰，並記違規點數3 點，道路交通管理處罰條例第53條第1
    項、第63條第1 項第3 款雖分別定有明文。惟闖紅燈定義，
    法無明文規定，應參酌道路交通標誌標線號誌設置規則第20
    6 條所定：行車管制號誌顯示為圓形紅燈者，其意義為車輛
    禁止通行，不得超越停止線或進入路口之規定，以於行車號
    誌顯示為圓形紅燈時，猶仍超越停止線進入路口者，始足當
    之。
四、本院查：
(一)、異議人乙○○於前揭時、地，騎駛車號509-EFM 號普通重機
    車，在行經臺北縣八里鄉○○路○ 段台塑加油站前之有燈光
    號誌管制路口，因路口燈號已轉為紅燈，便右轉駛入路旁台
    塑加油站，再由加油站出口駛出並右轉直行龍米路，以該等
    方式規避停等紅燈等情，業據異議人自承在卷（參見本院卷
    第20、21頁），復據證人即本件舉發員警甲○○到院結證無
    訛（參見本院卷第22頁），此外，並有現場照片6 幀附卷可
    證（附於本院卷第26至28頁），應甚明確，堪予認定。
(二)、另一方面，觀乎上開現場照片並徵之證人甲○○，證實本件
    舉發地點之龍米路2 段台塑加油站前方路口，因該加油站位
    在龍米路往八里方向車道右側路邊，且加油站入口甚寬，即
    行駛該方向車道之車輛，於通過路口停止線「前」或通過路
    口停止線「後」，均可由該入口右轉駛入加油站，且又以尚
    未通過停止線時之入口寬度，較通過停止線後之入口寬度為
    大；而進一步詰問證人甲○○，則證稱：本件案發時，伊僅
    確定異議人以右轉駛入加油站後，再由出口繞出方式規避停
    等紅燈，當時因認定此種行為該當闖紅燈而開單舉發，至於
    異議人於路口燈號轉為紅燈後，究係於通過停止線前或通過
    停止線後右轉駛入加油站，伊並不確定等語在卷（參見本院
    卷第23頁）。
(三)、本院審酌前揭證人並無法確認本件異議人係於紅燈時仍強行
    通過路口停止線後，始右轉駛入加油站，且考量未抵達停止
    線前之加油站入口寬度較寬，車輛較易循該入口進入加油站
    之常情，並參以異議人既係採此方式規避停等紅燈，而證人
    甲○○亦證稱異議人右轉進入加油站時，路口燈號已轉為紅
    燈3 秒以上，顯見異議人非因路口燈號驟然變換為紅燈始臨
    時決定右轉，則衡情異議人可於通過路口停止線前，即先右
    轉駛入加油站，尚無違規闖越紅燈通過停止線後，再行右轉
    駛入加油站之可能及必要。從而，異議人辯稱其於抵達停止
    線前，即先右轉進入加油站，並無於紅燈時通過停止線之行
    為等語，尚非無據，即屬可能。至異議人自加油站出口駛出
    右轉時，該出口位置已超過路口，且無燈號管制乙節，亦據
    證人甲○○結證屬實（參見本院卷第23頁），是本件異議人
    之駕駛行為縱屬投機，然與前揭說明之闖紅燈定義不合，自
    難遽以違規論處。
五、綜上所述，本件異議人是否有原處分所指於紅燈時，闖越停
    止線進入路口之行為，仍存在合理之懷疑，揆諸前揭說明，
    自應為有利異議人之認定，原處分未予詳查，遽予裁罰，尚
    有未洽，本件異議為有理由，原處分應予撤銷，另諭知異議
    人不罰。
據上論結，應依道路交通案件處理辦法第20條，裁定如主文。
中    華    民    國    98    年    4     月    3     日
                  交通法庭法  官  吳祚丞
以上正本證明與原本無異。
如不服本裁定應於收受正本後5日，向本院提出抗告書狀。
                              書記官  陳紀元
中    華    民    國    98    年    4     月    3     日


司法院資訊處製作；財團法人民間司法改革基金會備份。
